臺灣新竹地方法院刑事判決
111年度交簡上字第15號
上  訴  人  
即  被  告  蘇秋明



上列上訴人即被告因過失傷害案件，不服本院新竹簡易庭於中華
民國111年3月23日所為之111年度竹交簡字第134號第一審簡易判
決（聲請簡易判決處刑案號：111年度偵字第217號），提起上訴
，本院管轄第二審之合議庭判決如下：
    主  文
上訴駁回。
    事  實
一、蘇秋明於民國110年9月3日17時46分許，駕駛車牌號碼00-00
    00號農地搬運車，沿新竹市香山區中華路6段由北往南方向
    行駛，行經該路段688號旁、中隘橋前之無號誌交岔路口，
    欲迴轉時，本應暫停並顯示左轉燈光或手勢，看清無來往車
    輛，並注意行人通過，始得迴轉，而依當時天候晴、日間有
    自然光線、柏油路面乾燥、無缺陷、無障礙物、視距良好，
    並無不能注意情形，竟疏於注意貿然迴轉，適李尚鴻駕駛車
    牌號碼000－000號普通重型機車搭載羅以婷，沿新竹市香山
    區中華路6段由南往北方向直行駛至，見狀閃避不及發生碰
    撞，致李尚鴻左第四掌骨骨折之傷害，羅以婷則受有右臉頰
    、下巴、右肩部、右手肘、左手掌等多處擦挫傷、雙膝挫傷
    、右側手腕及肩膀挫傷等傷害。嗣蘇秋明於肇事後，在有偵
    查犯罪職權之機關或公務員尚不知何人為肇事者前，主動向
    據報到場處理道路交通事故之警員坦承肇事而接受裁判。
二、案經李尚鴻、羅以婷訴由新竹市警察局第三分局報告臺灣新
    竹地方檢察署檢察官偵查後聲請簡易判決處刑。
    理  由
壹、程序部分
    按被告以外之人於審判外之言詞或書面陳述，除法律有規定
    者外，不得作為證據。被告以外之人於審判外之陳述，經當
    事人於審判程序同意作為證據，法院審酌該言詞陳述或書面
    陳述作成時之情況，認為適當者，亦得為證據。當事人、代
    理人或辯護人於法院調查證據時，知有第159條第1項不得為
    證據之情形，而未於言詞辯論終結前聲明異議者，視為有前
    項之同意。刑事訴訟法第159條第1項、第159條之5分別定有
    明文。經查，本判決所引用被告蘇秋明以外之人於審判外之
    陳述等供述證據，檢察官及被告就其中部分證據方法，於準
    備程序均表示同意有證據能力（見交簡上卷第57頁至第58頁
    ），並就全部供述證據或非供述證據等證據方法，均未於言
    詞辯論終結前聲明異議，本院審酌上開供述證據作成時，並
    無違法或不當之情況，另其餘所依憑判斷之非供述證據，亦
    無證據證明係違反法定程序所取得，且均無證明力明顯過低
    之情形，或有其他不得作為證據之情形，復均經本院於審判
    程序依法進行調查，並予以當事人辯論，被告之訴訟防禦權
    ，已受保障，因認上開供述證據及非供述證據等證據方法，
    均適當得為證據，應認均有證據能力。
貳、實體部分
一、本院認定犯罪事實所憑證據及認定之理由
  ㈠上開事實，業據被告於警詢、偵查及本院準備、審理程序中
    均坦承不諱（見偵卷第19頁、第4頁至第5頁背面、第49頁背
    面至第50頁，交簡上卷第56頁至第57頁、第115頁），核與
    證人即告訴人李尚鴻、羅以婷於警詢、偵查中之指訴大致相
    符（見偵卷第20頁、6頁至第7頁背面、第8頁至第9頁、第49
    頁背面至第50頁），且有告訴人李尚鴻之新竹國泰綜合醫院
    診斷證明書、告訴人羅以婷之新竹國泰綜合醫院診斷證明書
    、中國醫藥大學新竹附設醫院診斷證明書、道路交通事故現
    場圖影本、道路交通事故調查報告表㈠及㈡、農機號牌號碼K2
    -2967號農地搬運車之農業機械使用證影本、臺灣新竹地方
    檢察署111年2月23日勘驗筆錄各1份、現場暨車損照片24張
    （見偵卷第10頁、第11頁、第12頁、第21頁、第22頁至第24
    頁、第31頁至第32頁、第51頁至其背面、第25頁至第30頁背
    面）在卷可稽，並有行車紀錄器錄影光碟1片（置偵卷偵查
    光碟片存放袋）可佐，足認被告前揭任意性自白核與事實相
    符，堪予採信。
　㈡按汽車迴車前，應暫停並顯示左轉燈光或手勢，看清無來往
    車輛，並注意行人通過，始得迴轉，道路交通安全規則第10
    6條第5款定有明文。查本案被告領有普通小客車之駕駛執照
    ，此有上開被告之公路監理電子閘門－證號查詢汽車駕駛人1
     份（見偵卷第33頁）附卷可參，對於上開交通規則當知之
    甚深，其於前揭時、地駕駛農地搬運車駛至肇事路口欲迴轉
    時，自應負有上開注意義務，而依被告肇事時之路況，天候
    晴、日間有自然光線、柏油路面乾燥、無缺陷、無障礙物、
    視距良好，並無不能注意之情事，此觀諸卷附道路交通事故
    調查報告表㈠（見偵卷第22頁）自明，其竟疏未注意適有告
    訴人李尚鴻駕駛前揭機車搭載告訴人羅以婷沿對向車道直行
    欲通過該路口，被告即貿然迴轉，使告訴人李尚鴻閃避不及
    而發生碰撞，因而肇生本案車禍，足見被告對本案車禍事故
    之發生確有過失甚明，又告訴人李尚鴻、羅以婷確因本案車
    禍受有犯罪事實欄一所示之各該傷害，則被告之過失與告訴
    人等之傷害結果間，同具有相當因果關係無訛。
　㈢再者，本案車禍經本院依被告之聲請，送請交通部公路總局
    新竹區監理所竹苗區車輛行車事故鑑定會進行鑑定，其認：
     被告駕駛農業搬運車，行經無號誌路口，由對向停等車陣
    間迴轉時，未充分注意來往之車輛並讓其先行，為肇事主因
    ；告訴人駕駛普通重型機車，行經無號誌路口，未減速慢行
    並作隨時停車之準備，為肇事次因等語，此有交通部公路總
    局新竹區監理所111年9月13日竹監鑑字第1110215227號函暨
    函附竹苗區車輛行車事故鑑定會竹苗區0000000案鑑定意見
    書1份（見交簡上卷第65頁、第67頁至第69頁）在卷可參，
    是上開鑑定結果，亦與本院前揭認定大致相符，則被告就本
    案車禍事故之發生確有過失。至告訴人李尚鴻雖經交通部公
    路總局新竹區監理所竹苗區車輛行車事故鑑定會認定其於本
    案事故發生與有過失，業如前述，惟仍無法因此免除被告之
    前揭過失責任，自當無礙於被告過失責任之成立。
　㈣從而，被告任意性自白均核與事實相符，本案事證明確，被
    告上開過失傷害犯行應堪予認定，應依法予以論科。
二、論罪科刑及駁回上訴之理由
  ㈠核被告所為，係犯刑法第284條前段之過失傷害罪。又被告以
    一過失行為，同時致告訴人李尚鴻、羅以婷受有犯罪事實欄
    一所示之各該傷害，為同種想像競合犯，應依刑法第55條前
    段規定，從一過失傷害罪處斷。
　㈡再者，刑法第62條所謂自首，祇以犯人在犯罪未發覺之前，
    向該管公務員申告犯罪事實，而受裁判為已足，並不以使用
    「自首」字樣或言明「自首」並「願受裁判」為必要。查本
    案被告於肇事後，於偵查犯罪之警員未發覺犯罪行為人為孰
    前，被告均在場，並向到場處理之警員坦承肇事自首等情，
    此有被告之新竹市警察局交通警察隊第三組道路交通事故肇
    事人自首情形紀錄表1份（見偵卷第17頁）附卷足參，則揆
    諸前揭說明，被告已符合自首之要件，其自首而接受裁判，
    爰依刑法第62條前段之規定，減輕其刑。
  ㈢原審認被告犯行事證明確，適用刑事訴訟法第449條第1項前
    段、第3項、第454條第2項、刑法第284條前段、第62條、第
    41條第1項前段之規定，並審酌被告並無其他刑事前科紀錄
    ，素行良好，其於行車欲迴轉時應禮讓直行車，然疏未注意
    貿然迴轉，肇致本件車禍事故，並使告訴人等受有前揭傷害
    ，及始終坦承犯行、尚未達成和解之犯後態度，暨被告為五
    專畢業之智識程度、經濟狀況小康一切情狀，逕以簡易判決
    處刑，量處被告有期徒刑3月，併諭知易科罰金之折算標準
    ，核其認事用法均無違誤。
  ㈣另被告之上訴意旨固以新竹市警察局道路交通事故初步分析
    研判表影本、自己繪製之現場圖各1份、現場照片3張（見交
    簡上卷第15頁、第19頁、第21頁）為據，認自己於本案應無
    須負擔全部肇責，而指摘原審量刑過重云云。然查：
　⒈按關於刑之量定，係實體法上賦予法院得為自由裁量之事項
    ，倘其未有逾越法律所規定之範圍，或濫用其權限，即不得
    任意指摘為違法。又量刑之輕重，係事實審法院得依職權自
    由裁量之事項，茍已斟酌刑法第57條各款所列情狀而未逾越
    法定刑度，則不得遽指為違法；又刑罰之量定屬法院自由裁
    量之職權行使，但仍應審酌刑法第57條所列各款事由及一切
    情狀，為酌量輕重之標準，並非漫無限制，在同一犯罪事實
    與情節，如別無其他加重或減輕之原因，下級法院量定之刑
    ，亦無過重或失輕之不當情形，則上級法院對於下級法院之
    職權行使，原則上應予尊重。由上可知，法律固賦予法官量
    刑輕重之裁量權，但此項裁量權之行使，並非得以任意或自
    由為之，仍應受一般法律原則之拘束，必須符合法律授權之
    目的，並受法律秩序之理念、法律感情及慣例所規範，法官
    量刑權雖係受法律拘束之裁量原則，但其內涵仍將因各法官
    之理念、價值觀、法學教育背景之不同而異，是以自由裁量
    之界限仍難有客觀之解答，端賴法官於個案審判時，依個案
    事由加以審酌，若無裁量濫用情事，難謂有不當之處。
　⒉查原審已審酌前述各該情狀，認定被告上開過失駕駛行為致
    告訴人李尚鴻、羅以婷分別受有左第四掌骨骨折之傷害，及
    右臉頰、下巴、右肩部、右手肘、左手掌等多處擦挫傷、雙
    膝挫傷、右側手腕及肩膀挫傷等傷害，並斟酌被告之素行、
    坦承犯行、尚未和解之態度，暨其智識程度、家庭經濟狀況
    ，而量處有期徒刑3月，併諭知易科罰金之折算標準，實已
    詳加審認被告本案犯罪情狀後於法定刑度範圍內量刑，至原
    審雖未及審酌上開鑑定意見書所載告訴人李尚鴻或有行經無
    號誌路口未減速慢行之與有過失乙節，然該鑑定意見書同指
    明被告方為本案車禍事故之肇事主因，此有前揭竹苗區車輛
    行車事故鑑定會竹苗區0000000案鑑定意見書1份（見交簡上
    卷第67頁至第69頁）附卷可參，是縱告訴人李尚鴻可能與有
    過失，亦無礙於本案被告過失責任之成立，甚至其仍為本案
    車禍事故之主要肇事者，是此一證據方法於判決結果並無影
    響，自難認原審上開量刑有何裁量逾越或裁量濫用之明顯違
    法情事，況原審僅量處有期徒刑3月，相較法定刑之上限，
    明顯已屬量處中低度之刑，故其量刑本院當應予以尊重，是
    原審所量處之刑度實無違法或不當，原審前開判決自應予維
    持，被告之上訴當無理由，應予以駁回。
　⒊另被告上訴時所提出之前揭其他證據方法，無非係欲說明當
    時車流狀況、告訴人可能與有過失之情，然就現場車流部分
    ，該等證據實與卷附臺灣新竹地方檢察署111年2月23日勘驗
    筆錄所顯示者並無不同，並無礙於本案被告過失責任之認定
    ，且依道路交通事故調查報告表㈠之記載（見偵卷第22頁）
    ，該路段時速限制為60公里，是新竹市警察局道路交通事故
    初步分析研判表影本記載告訴人李尚鴻「涉嫌超速行駛（自
    稱時速40-50公里）」，應屬有誤，是各該證據均難執為有
    利被告量刑之依據，附此敘明。
　㈤從而，被告提起上訴，對於原審量刑之自由裁量權限之適法
    行使，持己見為不同之評價，而指摘原判決不當，自難認有
    理由，應予以駁回。　　
據上論斷，應依刑事訴訟法第455條之1第1項、第3項、第368條
，判決如主文。
本案經檢察官廖啟村聲請以簡易判決處刑，檢察官劉正祥、陳亭
宇到庭執行職務。
中　　華　　民　　國　　111 　年　　10　　月　　27　　日
                  刑事第八庭審判長法  官  楊數盈
                                  法  官  崔恩寧
                                  法  官  江宜穎
以上正本證明與原本無異。
不得上訴。
中　　華　　民　　國　　111 　年　　10　　月　　27　　日
                                   書記官  蕭妙如
附錄本案論罪科刑法條：
中華民國刑法第284條前段
因過失傷害人者，處1年以下有期徒刑、拘役或10萬元以下罰金
。